臺灣臺中地方法院民事裁定
111年度消債職聲免字第13號
聲請人(即   
債務人)     汪佩錚  



代  理  人  白佩鈺律師（法扶）
相對人(即   
債權人)     花旗(台灣)商業銀行股份有限公司


法定代理人  莫兆鴻  


相對人(即   
債權人)     滙豐(台灣)商業銀行股份有限公司


法定代理人  黃碧娟  


相對人(即   
債權人)     中國信託商業銀行股份有限公司


法定代理人  利明献  


相對人(即   
債權人)     台中商業銀行股份有限公司

法定代理人  王貴鋒  


相對人(即   
債權人)     長鑫資產管理股份有限公司

法定代理人  林樹旺  
相對人(即   
債權人)     摩根聯邦資產管理股份有限公司

法定代理人  李文明  


相對人(即   
債權人)     萬榮行銷股份有限公司

法定代理人  許勝發  


相對人(即   
債權人)     台新資產管理股份有限公司

法定代理人  吳統雄  


相對人(即   
債權人)     新光行銷股份有限公司

法定代理人  李明新  


相對人(即   
債權人)     富邦資產管理股份有限公司

法定代理人  程耀輝  


上列當事人因債務人汪佩錚聲請消費者債務清理事件，本院裁定
如下：
    主    文
債務人汪佩錚應予免責。
    理    由
一、按法院為終止或終結清算程序之裁定確定後，除別有規定外
    ，應以裁定免除債務人之債務，消費者債務清理條例第132
    條定有明文。而法院裁定開始清算程序後，債務人有薪資、
    執行業務所得或其他固定收入，扣除自己及依法應受其扶養
    者所必要生活費用之數額後仍有餘額，而普通債權人之分配
    總額低於債務人聲請清算前二年間，可處分所得扣除自己及
    依法應受其扶養者所必要生活費用之數額者，法院應為不免
    責之裁定。但債務人證明經普通債權人全體同意者，不在此
    限；債務人有下列各款情形之一者，法院應為不免責之裁定
    。但債務人證明經普通債權人全體同意者，不在此限：於
    七年內曾依破產法或本條例規定受免責。隱匿、毀損應屬
    清算財團之財產，或為其他不利於債權人之處分。捏造債
    務或承認不真實之債務。聲請清算前二年內，因消費奢侈
    商品或服務、賭博或其他投機行為，所支出之總額逾該期間
    可處分所得扣除自己及依法應受其扶養者所必要生活費用之
    半數，或所負債務之總額逾聲請清算時無擔保及無優先權債
    務之半數，而生開始清算之原因。於清算聲請前一年內，
    已有清算之原因，而隱瞞其事實，使他人與之為交易致生損
    害。明知已有清算原因之事實，非基於本人之義務，而以
    特別利於債權人中之一人或數人為目的，提供擔保或消滅債
    務。隱匿、毀棄、偽造或變造帳簿或其他會計文件之全部
    或一部，致其財產之狀況不真確。故意於財產及收入狀況
    說明書為不實之記載，或有其他故意違反本條例所定義務之
    行為。同條例第133條、134條有明文規定。是故，法院為終
    止或終結清算程序之裁定確定後，除有消費者債務清理條例
    第133條、134條各款所定之情形者，法院應為不免責之裁定
    外，法院即應以裁定免除債務人之債務。
二、債務人汪佩錚（下稱債務人）前於民國108年5月8日聲請更
    生，經本院以108年度消債更字第242號裁定開始更生，經本
    院司法事務官進行更生程序後，因債務人所提之更生方案，
    未能依消費者債務清理條例第59條、第60條規定獲得債權人
    會議之可決；且債權人已申報之無擔保及無優先權之本金及
    利息債權總額已逾1,200萬元，本院乃於109年5月20日以109
    年度消債清字第49號裁定開始清算程序，依消債條例第78條
    第1項規定，債務人之更生聲請視為清算聲請。嗣經本院司
    法事務官執行清算，於111年1月13日以109年度司執消債清
    字第46號裁定終結本件清算程序，並經確定，此有本院109
    年度消債清字第49號、109年度司執消債清字第46號等民事
    裁定、債權表、資產表及相關卷證可憑。是依首揭規定，本
    院應依職權裁定債務人是否免責，經本院詢問全體無擔保債
    權人，對於債務人是否應予免責乙節表示意見，債權人均未
    表示同意債務人免責。
三、經查：
  ㈠消債條例第133條之說明：
  ⒈債務人主張於開始清算起即109年5月20日起迄至清算完結111
    年1月13日止，從事居家打掃工作，因為都是現場領現金，
    故沒有收入證明，每月收入約18,000元左右等語，還高於其
    稅務電子閘門資料所顯示之收入，應可採信。依本院計算總
    計共356,400元（【19+11/30+13/30】×18,000＝356,400），
    但債務人陳報其收入為356,516元，應以債務人陳報為準。
    另於110年7月領取急難紓困補助30,000元。綜上，債務人於
    開始清算至清算完結之收入合計為386,515元等情，業據債
    務人陳報在卷，並有債務人台中英才郵局帳戶000000000000
    00郵政存簿儲金簿明細及臺中市政府社會局函文為憑，已堪
    採信。
　⒉而債務人於裁定開始清算起即109年5月20日起迄至清算完結1
    11年1月13日止，其必要生活費用依109、110年度臺中市最
    低生活費公告金額為14,596元乘以1.2倍計算，每月為17,51
    6元，低於其每月收入，其收入扣除支出仍有餘額甚明。
　⒊而債務人聲請清算前兩年即106年5月8日至108年5月7日做居
    家打掃工作每月收入約18,000元左右，亦據債務人陳報在卷
    ，還高於其稅務電子閘門資料所顯示之收入，應可採信，故
    兩年共計收入432,000元。每月支出以臺中市每人每月最低
    生活費1.2倍計算，106年為15,701元、107年為16,576元，1
    08年為16,576元。總計共390,515元（15,701×【23/31+7】+
    16,576×12+16,576×【4+7/31】=390,515）。債務人聲請清
    算前2年可處分所得扣除必要支出後為41,485元（000000－00
    0,515=41,485），低於本件普通債權人之分配總額41,795元
    ，故債務人不具有消債條例第133條所定之應不免責事由甚
    明。
  ㈡債務人不具消債條例第134條之說明：
    債權人雖均未同意免責，然並未具體主張債務人有何消債條
    例第134條之事由，亦未提出相關證據。各債權人既均未提
    出債務人其他具有消債條例第134條不應免責事由之事證，
    本院亦未查得債務人具有消債條例第134條各款所列不應免
    責之情形，自無從認定債務人具有消債條例第134條所定之
    不免責事由。
四、綜上所述，本件清算程序既經依法終結確定，本院復查無債
    務人具消債條例第133條、第134條各款所列之情事，揆諸首
    揭說明，債務人已符合免責之要件，本院自應以裁定免除債
    務人之債務。至債權人於本件免責裁定確定之翌日起一年內
    ，如發見債務人有虛報債務、隱匿財產或以不正當方法受免
    責者，自得另依消債條例第139條規定，聲請本院裁定撤銷
    免責，附此敘明。
五、依消費者債務清理條例第132條，裁定如主文。
中　　華　　民　　國　　111 　年　　5 　　月　　30　　日
                  臺灣臺中地方法院民事庭
                      法  官  王奕勛
上為正本係照原本作成
如對本裁定抗告應於送達後10日內向本院提出抗告狀，並繳納新
台幣1000元之裁判費。
中　　華　　民　　國　　111 　年　　5 　　月　　30　　日
                              書記官